【裁判字號】    97,聲,2897
【裁判日期】    971002
【裁判案由】    定應執行之刑
【裁判全文】
臺灣桃園地方法院刑事裁定              97年度聲字第2897號
聲  請  人  臺灣桃園地方法院檢察署檢察官
受  刑  人  甲○○
上列聲請人因受刑人數罪併罰有二裁判以上，聲請定其應執行之
刑（97年度執聲字第1450號），本院裁定如下：
    主  文
甲○○所犯如附表所示視為減刑之罪減得之刑，應執行有期徒刑
捌月，如易科罰金，以銀元佰元即新台幣玖佰元折算壹日。
    理  由
一、本件聲請意旨略以：受刑人甲○○因違反毒品危害防制條例
    案件，經本院判處如附表所列之刑確定在案。經查其所犯上
    開各罪，犯罪時間均在民國96年4 月24日以前，核與中華民
    國96年罪犯減刑條例 (下稱減刑條例)第2條第1 項第3 款規
    定相符，而受刑人於89年12月9 日入監服刑，刑期至98年12
    月5 日期滿，並於96年2 月16日縮短刑期假釋出監，現仍假
    釋付保護管束執行中，依同條例第2 條第2 項前段規定視為
    已減其宣告刑後，應依刑法第53條及第51條第5 款，定其應
    執行之刑，爰依刑事訴訟法第477 條第1 項聲請定其應執行
    之刑等語。
二、按「犯罪在中華民國96年4 月24日以前者，除本條例另有規
    定外，依下列規定減刑：一、死刑減為無期徒刑。二、無期
    徒刑減為有期徒刑20年。三、有期徒刑、拘役或罰金，減其
    刑期或金額二分之一。緩刑或假釋中之人犯，於本條例施行
    之日起，視為已依前項規定減其宣告刑，毋庸聲請裁定減刑
    。但經撤銷緩刑之宣告或假釋者，仍應依本條例規定聲請裁
    定減刑」，減刑條例第2 條定有明文。經查，本件受刑人因
    違反毒品危害防制條例案件，經本院判處如附表編號1 、2
    所示之刑確定，而受刑人因另案於89年12 月9日入監執行，
    復因附表編號1 、2 所示案件，分別定於97年6 月6 日、98
    年4 月6 日接續執行，並於96年2 月16日假釋付保護管束，
    迄未經撤銷假釋，此有臺灣高等法院被告前案紀錄表1 份、
    臺灣桃園地方法院檢察署檢察官執行指揮書3 紙、臺灣雲林
    第二監獄假釋出獄減刑受刑人名冊1 份在卷可稽，依上揭規
    定，受刑人所犯如附表編號1 、2 所示之罪，即因假釋而視
    為已依減刑條例第2 條第1 項之規定減其宣告刑，先予敘明
    。
三、按行為後法律有變更者，適用行為時之法律。但行為後之法
    律有利於行為人者，適用最有利於行為人之法律，刑法第2
    條第1 項定有明文。此係規範行為後法律變更所生新舊法律
    比較適用之準據法，是刑法第2 條本身雖經修正，但該條文
    既屬適用法律之準據法，本身尚無比較新舊法之問題，應逕
    適用裁判時之刑法第2 條規定以決定適用之刑罰法律（最高
    法院95年第8 次刑事庭會議決議參照）。
  (一)關於定執行刑：95年7 月1 日修正前刑法第51條第5 款規定
    ：「宣告多數有期徒刑者，於各刑中之最長期以上，各刑合
    併之刑期以下，定其刑期。但不得逾20年。」修正後刑法第
    51條第5 款則規定：「宣告多數有期徒刑者，於各刑中之最
    長期以上，各刑合併之刑期以下，定其刑期。但不得逾30年
    。」本件受刑人於裁判確定前犯數罪，且所犯數罪均係於修
    正前所犯，經比較新舊法結果，以修正前之規定較有利於受
    刑人。
  (二)關於易科罰金：受刑人行為時即90年1 月12日修正前刑法第
    41 條 規定：「犯最重本刑為3 年以下有期徒刑以下之刑之
    罪，而受6 月以下有期徒刑或拘役之宣告，... ，得以1 元
    以上3 元以下折算1 日，易科罰金。」又經修正刪除前罰金
    罰鍰提高標準條例第2 條提高100 倍、現行法規所定貨幣單
    位折算新臺幣條例第2 條折算之結果，最高為銀元300 元即
    新臺幣900 元折算1 日；受刑人行為後即90年1 月12日修正
    後、95年7 月1 日修正前之刑法第41條第1 項前段規定：「
    犯最重本刑為5 年以下有期徒刑以下之刑之罪，而受6 個月
    以下有期徒刑或拘役之宣告，... ，得以1 元以上3 元以下
    折算1 日，易科罰金。」又經修正刪除前罰金罰鍰提高標準
    條例第2 條提高100 倍、現行法規所定貨幣單位折算新臺幣
    條例第2 條折算之結果，最高為銀元300 元即新臺幣900 元
    折算1 日；受刑人行為後裁判時即95年7 月1 日修正後之刑
    法第41條第1 項前段規定：「犯最重本刑為5 年以下有期徒
    刑以下之刑之罪，而受6 個月以下有期徒刑或拘役之宣告者
    ，得以新台幣1,000 元、2,000 元或3,000 元折算1 日，易
    科罰金。」比較前述易科罰金之規定，以90年1 月12日修正
    後、95年7 月1 日修正前之規定較有利於受刑人。
  (三)是綜合前述新舊法比較之結果，應依刑法第2 條第1 項，適
    用95年7 月1 日修正前刑法第51條第5 款、第41條第1 項前
    段之規定，定其應執行之刑及折算標準。
四、又按受刑人行為後即90年1 月12日修正後、95年7 月1 日修
    正前之刑法第41條第2 項規定：「併合處罰之數罪，均有前
    項情形，其應執行之刑逾6 月者，亦同。」；受刑人行為後
    裁判時即95年7 月1 日修正後之刑法第41條第2 項則規定：
    「前項規定於數罪併罰，其應執行之刑未逾6 月者，亦適用
    之。」；又刑法施行法第3 條之1 第3 項規定：「於94年1
    月7 日刑法修正施行前犯併合處罰數罪中之一罪，且該數罪
    均符合第41條第1 項得易科罰金之規定者，適用90年1 月4
    日修正之刑法第41條第2 項規定」，本件受刑人於89年犯附
    表編號1 、2 所示得併合處罰之罪，視為減刑後均符合易科
    罰金之規定，應有90年1 月12日修正後、95年7 月1 日修正
    前之刑法第41條第2 項之適用。
五、本件受刑人因犯如附表編號1 、2 所示之罪，分別經本院判
    處如附表編號1 、2 所示之刑確定在案，茲檢察官聲請就如
    附表編號1 、2 所示視為減刑之罪減得之刑定其應執行之刑
    ，本院審核認聲請為正當，應定其應執行之刑。
六、依刑事訴訟法第477 條第1 項，95年7 月1 日修正後刑法第
    2 條第1 項，刑法第53條，95年7 月1 日修正前刑法第51條
    第5款 、第41條第1 項前段、第2 項，刑法施行法第3 條之
    1 ，修正前罰金罰鍰提高標準條例第2 條，現行法規所定貨
    幣單位折算新臺幣條例第2 條，中華民國96年罪犯減刑條例
    第2條 第1 項第3 款、第2 項、第9 條、第10條第1 項，裁
    定如主文。
中    華    民    國    97    年    10    月    2    日
                  刑事第四庭    法  官  林宜靜
以上正本證明與原本無異。
如不服本裁定，應於裁定送達後5 日內向本院提出抗告狀。
                                書記官  黃俊燁
中    華    民    國    97    年    10    月    2    日


司法院資訊處製作；財團法人民間司法改革基金會備份。
